【裁判字號】    99,上訴,1458
【裁判日期】    990906
【裁判案由】    毒品危害防制條例
【裁判全文】
臺灣高等法院臺中分院刑事判決        99年度上訴字第1458號
上  訴  人
即  被  告  丁○○
指定辯護人  本院公設辯護人王金陵
上列上訴人因違反毒品危害防制條例案件，不服臺灣臺中地方法
院99年度訴字第640號中華民國99年6月29日第一審判決（起訴案
號：臺灣臺中地方法院檢察署99年度偵字第2514號），提起上訴
，本院判決如下：
    主    文
原判決撤銷。
丁○○犯如附表編號一至十六所示之罪，分別處如附表編號一至
十六所示之刑（含主刑及從刑）。應執行有期徒刑肆年月，扣
案之甲基安非他命陸包（驗餘淨重合計零點肆伍公克）沒收
銷燬之；扣案之行動電話貳支（內含門號0000000000
號、0000000000號SIM卡各壹張），均沒收；未扣案
之販賣毒品所得合計新臺幣壹萬元沒收，如全部或一部不能沒收
時，以其財產抵償之。
    犯罪事實
一、丁○○（綽號「阿峰」）知悉甲基安非他命為毒品危害防制
    條例第2條第2項第2款所定之第二級毒品，不得販賣、持有
    ，竟基於販賣第二級毒品甲基安非他命以營利之犯意，分別
    為下列販賣第二級毒品甲基安非他命之犯行：
（一）有關販賣予張文禎部分：
  １、於民國98年11月20日上午11時34分2秒許，張文禎以門號
      0000000000號行動電話撥打丁○○所有之門號0000000000
      號行動電話，聯絡購買第二級毒品甲基安非他命之事，嗣
      於上開電話聯絡稍後之某時，丁○○在臺中縣豐原市○○
      街37巷5弄2號之住處內，以新臺幣（下同）1000元之價格
      ，販賣第二級毒品甲基安非他命1小包予張文禎，張文禎
      則當場交付價金1000元予丁○○。
  ２、於99年1月8日下午6時52分45秒許，張文禎使用門號00000
      00000號行動電話，撥打及傳簡訊予丁○○所有之門號000
      0000000號行動電話，聯絡購買第二級毒品甲基安非他命
      之事，嗣於上開電話聯絡稍後之某時，丁○○在張文禎位
      於臺中縣豐原市○○路691巷28之1號之住處內，以1000元
      之價格，販賣第二級毒品甲基安非他命1小包予張文禎，
      張文禎則當場交付價金1000元予丁○○。
（二）有關販賣予劉宏尉部分：
  １、於98年12月28日中午12時19分42秒許，劉宏尉以門號0000
      000000號行動電話撥打丁○○所有之門號0000000000號行
      動電話，聯絡購買第二級毒品甲基安非他命之事，嗣於上
      開電話聯絡稍後之某時，丁○○在臺中縣豐原市○○街37
      巷5弄2號之住處內，以500元之價格，販賣第二級毒品甲
      基安非他命1小包予劉宏尉，劉宏尉則當場交付價金500元
      予丁○○。
  ２、於98年12月31日下午7時0分30秒許，劉宏尉以門號000000
      0000號行動電話撥打丁○○所有之門號0000000000號行動
      電話，聯絡購買第二級毒品甲基安非他命之事，嗣於上開
      電話聯絡稍後之某時，丁○○在臺中縣豐原市○○街37巷
      5弄2號之住處內，以500元之價格，販賣第二級毒品甲基
      安非他命1小包予劉宏尉，劉宏尉則當場交付價金500元予
      丁○○。
（三）有關販賣予陳建國部分：於98年11月19日上午5時25分52
      秒許，陳建國以門號0000000000號行動電話撥打丁○○所
      有之門號0000000000號行動電話，聯絡購買第二級毒品甲
      基安非他命之事，嗣於上開電話聯絡稍後之某時，丁○○
      在臺中縣豐原市○○街37巷5弄2號住處門口，以1000元之
      價格，販賣第二級毒品甲基安非他命1小包予陳建國，陳
      建國則當場交付價金1000元予丁○○。
（四）有關販賣予廖珮欽部分：
  １、於98年12月17日下午7時1分9秒許，廖珮欽以門號0000000
      000號行動電話撥打丁○○所有之門號0000000000號行動
      電話，聯絡購買第二級毒品甲基安非他命之事，嗣於上開
      電話聯絡稍後之某時，丁○○在臺中縣豐原市○○街37巷
      5弄2號之住處內，以500元之價格，販賣第二級毒品甲基
      安非他命1小包予廖珮欽，廖珮欽則當場交付價金500元予
      丁○○。
  ２、於98年12月19日凌晨1時48分50秒至同日凌晨2時1分32秒
      止，廖珮欽使用門號0000000000號行動電話，傳簡訊及撥
      打丁○○所有之門號0000000000號行動電話，聯絡購買第
      二級毒品甲基安非他命之事，嗣於上開電話聯絡稍後之某
      時，丁○○在臺中縣豐原市○○街37巷5弄2號之住處內，
      以500元之價格，販賣第二級毒品甲基安非他命1小包予廖
      珮欽，廖珮欽則當場交付價金500元予丁○○。
  ３、於98年12月22日下午8時41分50秒許，廖珮欽使用門號000
      0000000號行動電話撥打丁○○所有之門號0000000000號
      行動電話，聯絡購買第二級毒品甲基安非他命之事，嗣於
      上開電話聯絡稍後之某時，丁○○在臺中縣豐原市○○街
      37巷5弄2號之住處內，以500元之價格，販賣第二級毒品
      甲基安非他命1小包予廖珮欽，廖珮欽則當場交付價金500
      元予丁○○。
  ４、於98年12月23日上午3時58分56秒、同日上午4時3分51秒
      許，廖珮欽使用門號0000000000號行動電話與丁○○所有
      之門號0000000000號行動電話聯絡，談及購買第二級毒品
      甲基安非他命之事，嗣於上開電話聯絡稍後之某時，丁○
      ○在臺中縣豐原市○○街37巷5弄2號之住處內，以500元
      之價格，販賣第二級毒品甲基安非他命1小包予廖珮欽，
      廖珮欽則當場交付價金500元予丁○○。
  ５、於98年12月24日中午12時22分9秒至同日中午12時43分37
      秒許，廖珮欽使用門號0000000000號行動電話與丁○○所
      有之門號0000000000號行動電話聯絡，談及購買第二級毒
      品甲基安非他命之事，嗣於上開電話聯絡稍後之某時，丁
      ○○在臺中縣豐原市○○街37巷5弄2號之住處內，以500
      元之價格，販賣第二級毒品甲基安非他命1小包予廖珮欽
      ，廖珮欽則當場交付價金500元予丁○○。
  ６、於98年12月27日下午2時43分43秒許，廖珮欽使用門號000
      0000000號行動電話撥打丁○○所有之門號0000000000號
      行動電話，聯絡購買第二級毒品甲基安非他命之事，嗣於
      上開電話聯絡稍後之某時，丁○○在臺中縣豐原市○○街
      37巷5弄2號之住處內，以500元之價格，販賣第二級毒品
      甲基安非他命1小包予廖珮欽，廖珮欽則當場交付價金500
      元予丁○○。
  ７、於98年12月30日下午4時41分52秒、同日下午7時22分15秒
      許，廖珮欽使用門號0000000000號行動電話與丁○○所有
      之門號0000000000號行動電話聯絡，談及購買第二級毒品
      甲基安非他命之事，嗣於上開電話聯絡稍後之某時，丁○
      ○在臺中縣豐原市○○街37巷5弄2號之住處內，以500元
      之價格，販賣第二級毒品甲基安非他命1小包予廖珮欽，
      廖珮欽則當場交付價金500元予丁○○。
  ８、於99年1月3日下午9時40分28秒、同日下午10時10分53秒
      許，廖珮欽使用門號0000000000號行動電話與丁○○所有
      之門號0000000000號行動電話聯絡，談及購買第二級毒品
      甲基安非他命之事，嗣於上開電話聯絡稍後之某時，丁○
      ○在臺中縣豐原市○○街37巷5弄2號之住處內，以500元
      之價格，販賣第二級毒品甲基安非他命1小包予廖珮欽，
      廖珮欽則當場交付價金500元予丁○○。
  ９、於99年1月4日下午7時7分35秒、同日下午7時29分51秒許
      ，廖珮欽使用門號0000000000號行動電話與丁○○所有之
      門號0000000000號行動電話聯絡，談及購買第二級毒品甲
      基安非他命之事，嗣於上開電話聯絡稍後之某時，丁○○
      在臺中縣豐原市○○街37巷5弄2號之住處內，以500元之
      價格，販賣第二級毒品甲基安非他命1小包予廖珮欽，廖
      珮欽則當場交付價金500元予丁○○。
  １０、於99年1月12日下午7時48分35秒、7時55分54秒許，廖珮
      欽使用門號0000000000號行動電話撥打丁○○所有之門號
      0000000000號行動電話，聯絡購買第二級毒品甲基安非他
      命之事，嗣於上開電話聯絡稍後之某時，丁○○在臺中縣
      豐原市○○街37巷5弄2號之住處內，以500元之價格，販
      賣第二級毒品甲基安非他命1小包予廖珮欽，廖珮欽則當
      場交付價金500元予丁○○。
（五）有關販賣予盧慶隆部分：於99年1月19日下午5時25分52秒
      許，盧慶隆直接至丁○○在臺中縣豐原市○○街37巷5弄2
      號住處內，向丁○○表示要購買第二級毒品甲基安非他命
      ，丁○○則以1000元之價格，販賣第二級毒品甲基安非他
      命1小包予盧慶隆，盧慶隆則當場交付價金1000元予丁○
      ○。
    嗣經臺灣臺中地方法院檢察署檢察官指揮臺中縣警察局刑警
    大隊於99年1月21日持臺灣臺中地方法院99年度聲搜字第268
    號搜索票，至臺中縣豐原市○○街37巷5弄2號搜索，當場查
    獲丁○○，並扣得其供販賣所剩餘之甲基安非他命6包（驗
    餘淨重合計0.3435公克），及其所有供販賣用行動電話2支
    （內含門號0000000000、0000000000號之SIM卡各1張）。另
    扣得係供丁○○施用而無積極證據足資證明係供販賣所用之
    玻璃球吸食器1個、勺子1支、殘渣空袋12個。
二、案經臺中縣警察局移送臺灣臺中地方法院檢察署檢察官偵查
    起訴。
    理    由
一、證據能力之說明：
（一）刑事訴訟法第159條之1第2項規定：「被告以外之人於偵
      查中向檢察官所為之陳述，除顯有不可信之情況者外，得
      為證據。」，故被告以外之人於偵查中向檢察官所為之陳
      述，其性質要屬傳聞證據，但依該項立法理由之說明，現
      階段刑事訴訟法規定檢察官代表國家偵查犯罪、實施公訴
      ，依法其有訊問被告、證人及鑑定人之權，證人、鑑定人
      且須具結，而實務運作時，偵查中檢察官向被告以外之人
      所取得之陳述，原則上均遵守法律規定，不致違法取供，
      其可信性極高，為兼顧理論與實務，在除顯有不可信之情
      況者外，被告以外之人於偵查中向檢察官所為之陳述，得
      為證據。所謂「顯有不可信之情況」，係指陳述是否出於
      供述者之真意，有無違法取供情事之信用性而言，故應就
      偵查筆錄製作之原因、過程及其功能等加以觀察其信用性
      ，據以判斷該項陳述是否有顯不可信之情況，並非對其陳
      述內容之證明力如何加以論斷（最高法院94年度臺上字第
      629號判決意旨可資參照）。經查，本案證人張文禎、劉
      宏尉、陳建國、廖珮欽、盧慶隆於偵查中具結證述之內容
      ，查無前述之顯有不可信之情況者，依上開之說明，具有
      證據能力。且上開證人5人經上訴人即被告丁○○（下稱
      被告）、指定辯護人、檢察官於本院審理時同意作為證據
      （見本院卷第56頁），其意即等同於認為上開證人於偵查
      中之陳述，並無顯有不可信之情形存在，另再經本院將上
      開5位證人筆錄逐一提示予被告供其閱覽並告以要旨，則
      該證人5人於偵查中之陳述即屬完足調查之證據，而得作
      為判斷之依據。
（二）按所謂被告以外之人於審判外之陳述，係指被告以外之人
      就其曾經參與或見聞之事實，事後追憶並於審判外為陳述
      者而言。如被告以外之人係被告犯罪之共同正犯、共犯、
      相對人、被害人或其他關係人，而於被告實行犯罪行為時
      與被告為言詞或書面對談，且其對話之本身即係構成被告
      犯罪行為之部分內容者，因非屬其事後就曾經與聞之事實
      所為之追憶，自與審判外之陳述有間，二者不容混淆。又
      國家基於犯罪偵查之目的，對被告或犯罪嫌疑人進行通訊
      監察，乃係以監控與過濾受監察人通訊內容之方式，蒐集
      對其有關之紀錄，並將該紀錄予以查扣，作為認定犯罪與
      否之證據，屬於刑事訴訟上強制處分之一種，而監聽係通
      訊保障及監察法所定通訊監察方法之一，司法警察機關依
      法定程序執行監聽取得之錄音，係以錄音設備之機械作用
      ，真實保存當時通訊之內容，如通訊一方為受監察人，司
      法警察在監聽中蒐集所得之通訊者對話，若其通話本身即
      係被告進行犯罪中構成犯罪事實之部分內容，則依前開說
      明，自與所謂「審判外之陳述」無涉，應不受傳聞法則之
      規範，當然具有證據能力（最高法院97年度臺上字第1069
      號判決意旨可資參照）。又按有事實足認被告或犯罪嫌疑
      人有最輕本刑為3年以上有期徒刑之罪嫌，並危害國家安
      全或社會秩序情節重大，而有相當理由可信其通訊內容與
      本案有關，且不能或難以其他方法蒐集或調查證據者，得
      發通訊監察書，通訊保障及監察法第5條第1項第1款亦定
      有明文。臺中縣警察局依據臺灣臺中地方法院核發之98年
      聲監字第1267號通訊監察書、98年聲監字第1468號通訊監
      察書，對被告使用之門號0000000000號、0000000000 號
      行動電話，於核准通訊監察期間內進行通訊監察，此有上
      開字號通訊監察書各1份在卷可憑（見警卷第38至43頁）
      。又被告所涉犯係販賣第二級毒品罪，係最輕本刑為七年
      以上有期徒刑之罪，而該等犯罪類型之犯罪過程多係透過
      電話通聯並以代號、暗碼等隱晦方式暗中進行，其犯罪結
      果戕害不特定國人之身心健康甚鉅，自屬危害社會秩序情
      節重大，而有相當理由可信犯罪嫌疑人之通訊內容要與涉
      案情節有關，且難以其他方法蒐集或調查證據者，又監聽
      過程中尚查無任何不法或不當侵害人權保障之情事，自屬
      符合通訊保障及監察法第5條第1項第1款、第2項之規定，
      核係依法所為之監聽，尚無不法取證情事或違背法定程序
      之處，則基於該通訊監察所取得之監聽電話錄音自具有證
      據能力。
（三）按「依據監聽錄音結果予以翻譯而製作之通訊監察譯文，
      乃該監聽錄音內容之顯示，此為學理上所稱之派生證據，
      屬於文書證據之一種。此於被告或訴訟關係人對其譯文之
      真實性發生爭執或有所懷疑時，法院固應依刑事訴訟法第
      165條之1第2項規定勘驗該監聽之錄音帶踐行調查證據之
      程序，以確認該錄音聲音是否為本人及其內容與通訊監察
      譯文之記載是否相符；然如被告或訴訟關係人對其監聽錄
      音之譯文真實性並不爭執，顯無辨認其錄音聲音之調查必
      要性。是法院於審判期日就此如已踐行提示通訊監察譯文
      供當事人辨認或告以要旨，使其表示意見等程序並為辯論
      者，其所為之調查證據程序即無不合。」（見最高法院96
      年度臺上字第1869號判決意旨），本案檢察官、被告及辯
      護人於本院審理中表示對於卷附之通訊監察譯文同意作為
      證據（見本院卷第57至58頁），即對上開通訊監察譯文之
      真實性並不爭執（見刑訴第159條之5），本院並於審判期
      日踐行提示該通訊監察譯文交付當事人閱覽或告以要旨，
      使其表示意見，是上開通訊監察譯文本院審酌該書面作為
      時之情況，認為適當作為證據。又按刑事訴訟法第158條
      之4之規定，係對於除法律另有規定者外，其他違反法定
      程序蒐得各類證據之證據能力如何認定，設其總括性之指
      導原則。其規範目的在於要求實施刑事訴訟程序之公務員
      ，於蒐求證據之初始與過程中，應恪遵程序正義，不得違
      法侵權。如有違反，於個案審酌客觀權衡之結果，或將導
      致證據使用禁止之法效。至於蒐得證據之最後，由執行職
      務之公務員製作之文書，除刑事訴訟法有定其程式，應依
      其規定外，依同法第39條之規定，均應記載製作之年、月
      、日及其所屬機關，由製作人簽名。此屬證據取得後文書
      製作法定程式之遵守，無關乎刑事訴訟法第158條之4係規
      定證據取得過程（程序）適法性之認定。公務員製作之文
      書未經製作人簽名，除本法有特別規定（如第46條）外，
      是否無效或係不合法律上之程式而得命補正，抑屬證據證
      明力之問題，由法院就文書之性質（意思文書或報告文書
      ），視各個情形自由判斷（此經最高法院著有97年度臺上
      字第96號判決意旨可參）。本案承辦警員對於被告所使用
      之門號0000000000號、0000000000號行動電話號之通訊監
      察譯文，未依刑事訴法第39條之規定，記載製作之年、月
      、日及其所屬機關，並由製作人簽名，有卷附之通訊監察
      譯文可憑。該文書製作過程雖未遵守法定程式，但依前揭
      最高法院判決意旨，此屬證據取得後文書之製作，非屬證
      據取得之過程，與刑事訴訟法第158條之4規定無涉。故本
      案此部分並無法律特別規定而應認定無效，且經製作該通
      訊監察譯文之臺中縣警察局乙○○偵查佐以職務報告書敘
      明：其當時任職臺中縣警察局刑事警察大隊偵二隊，上開
      行動電話之製作日期係自98年11月11至監聽結束日，其已
      依上開法條之規定補正其文書程式不備之處，並予敘明。
（四）按法院或檢察官得囑託醫院、學校或其他相當之機關、團
      體為鑑定，或審查他人之鑑定，並準用第203條至第206條
      之1之規定（不包括第202條囑託個人鑑定時應命鑑定人於
      鑑定前具結之規定），而鑑定之經過及其結果，應命鑑定
      人以言詞或書面報告，刑事訴訟法第208條第1項前段及第
      206條第1項分別定有明文。另現行刑事訴訟法關於鑑定之
      規定，除選任自然人充當鑑定人外，另設有囑託機關鑑定
      制度。依刑事訴訟法第198條、第208條之規定，不論鑑定
      人或鑑定機關、團體，固均應由法院、審判長、受命法官
      或檢察官視具體個案之需要而為選任、囑託，並依同法第
      206條之規定，提出言詞或書面報告，始符合同法第159條
      第1項所定得作為證據之「法律有規定」之情形，否則所
      為之鑑定，仍屬傳聞證據。然於司法警察機關調查中之案
      件，為因應實務上，或因量大、或有急迫之現實需求，併
      例行性當然有鑑定之必要者，例如毒品之種類與成分、尿
      液之毒品反應，或者槍、彈有無殺傷力等鑑定，基於檢察
      一體原則，得由該管檢察長對於轄區內之案件，以事前概
      括選任鑑定人或囑託鑑定機關、團體之方式，俾便轄區內
      之司法警察官、司法警察對於調查中之此類案件，得即時
      送請先前已選任之鑑定人或囑託之鑑定機關、團體實施鑑
      定，以求時效（見法務部92年9月1日法檢字第0920035083
      號函參照，刊載於法務部公報第312期）。此種由檢察機
      關概括選任鑑定人或概括囑託鑑定機關、團體，再轉知司
      法警察官、司法警察於調查犯罪時參考辦理之作為，法無
      明文禁止，係為因應現行刑事訴訟法增訂傳聞法則及其例
      外規定之實務運作而為。此種由司法警察官、司法警察依
      檢察官所概括選任之鑑定人或囑託鑑定機關、團體所為之
      鑑定結果，與檢察官選任或囑託為鑑定者，性質上並無差
      異，同具有證據能力。本案卷附之行政院衛生署草屯療養
      院99年1月29日草療鑑字第0990100170號鑑定書1紙，係依
      據刑事訴訟法第159條之立法理由及同法第206條規定，復
      審酌毒品鑑定報告均係由專業機關人員本於其專業知識及
      儀器所作成，自具有證據能力。
（五）有關扣案之行動電話機具2支（內含門號0000000000號、
      0000000000號卡各1張）、甲基安非他命6包，非屬供述證
      據而無傳聞法則之適用。且上開扣案之物品係警方於99年
      1月21日持臺灣臺中地方法院核發之搜索票在被告之前揭
      住處搜索而查扣等情，有搜索票及搜索扣押筆錄、扣押物
      品目錄表各1份存卷可按（見警卷第34至37頁），足見係
      由警員依法定程序合法扣得，且亦與本案具有關聯性，當
      有證據能力。
二、認定犯罪事實所憑之證據及理由﹕
（一）上開有關被告販賣第二級毒品甲基安非他予證人張文禎、
      劉宏尉、陳建國、廖珮欽、盧慶隆，合計16次之犯罪事實
      ，業據被告丁○○於偵查及原審、本院審理時坦承不諱，
      核與證人張文禎、劉宏尉、陳建國、廖珮欽及盧慶隆於偵
      查中之具結證述相符（見偵查卷第17至18頁、第29至31頁
      、第113至114頁、第86至87頁、第55至56頁），復有被告
      持用之門號0000000000號、0000000000號行動電話與證人
      張文禎、劉宏尉、陳建國及廖珮欽聯繫購買第二級毒品甲
      基安非他命之通訊監察譯文各1份在卷可稽（見偵查卷第
      15頁、第27頁、第65頁、第109至111頁），並有行動電話
      2支（內含門號0000000000、0000000000號SIM卡各1張）
      扣案足佐。扣案之透明晶體6包經送驗結果，驗餘淨重合
      計0.3435公克，且均檢出甲基安非他命成分等情，亦有行
      政院衛生署草屯療養院99年1月29日草療鑑字第099010017
      0號鑑定書1紙在卷可按（見原審卷第73至74頁）。
（二）另查，被告未明確供述其16次販賣毒品甲基安非他命各該
      犯罪販入、賣出之營利所得，致未能確認被告上開各該販
      賣甲基安非他命時，購入甲基安非他命之確實價格，及是
      否確有低買高賣之營利情事，惟販賣第二級毒品甲基安非
      他命屬違法行為，非可公然為之，販賣者販入後可任意分
      裝增減其份量再行出售，每次交易之價格、數量，亦隨時
      依交易對象、當時行情而變動，縱或出售之價格較低，亦
      非當然無營利意圖，即便為相同價格，因份量較少亦能從
      中獲利，除經坦承犯行並供明販入、賣出確實價量外，委
      難查得實情，復因未查獲其上手，更難查悉有無從中獲利
      ，是除非別有事證足認係按同一價量委買或轉售，確未牟
      利外，尚難據此即認販賣之證據有所未足，否則將造成知
      過坦承者難辭重典，飾詞否認者反得僥倖，而失情理之平
      。且按一般民眾均知政府對毒品之查禁森嚴，重罰不予寬
      貸，衡情倘非有利可圖，絕無平白甘冒被嚴查重罰之高度
      風險之理，從而，舉凡其有償交易，除足反證其確係另基
      於某種非營利本意之關係外，尚難因無法查悉其販入價格
      ，作為是否高價賣出之比較，諉無營利之意思阻卻販賣犯
      行之追訴（最高法院84年度第3次刑事庭會議決議意旨參
      照）。是被告所為本案16次販賣甲基安非他命予張文禎、
      劉宏尉、盧慶隆、廖珮欽、陳建國時，自有從中賺取差價
      之利潤以營利之意圖至明。
（三）綜上事證，被告之自白核與事實相符，其16次販賣第二級
      毒品甲基安非他命之犯行，堪以認定。
三、論罪科刑之理由：
（一）查甲基安非他命係毒品危害防制條例第2條第2項第2款所
      列管之第二級毒品，是核被告所為，均係犯毒品危害防制
      條例第4條第2項之販賣第二級毒品罪。被告因販賣而持有
      第二級毒品之低度行為，為最後一次販賣之高度行為所吸
      收，不另論罪。
（二）按毒品危害防制條例第17條規定：「犯第四條至第八條、
      第十條或第十一條之罪，供出毒品來源，因而查獲其他正
      犯或共犯者，減輕或免除其刑。」、「犯第四條至第八條
      之罪於偵查及審判中均自白者，減輕其刑。」，其立法用
      意旨在鼓勵被告供出其所製造、運輸、販賣或持有之毒品
      來源，俾追究出該毒品之前手，以澈底清除毒品氾濫，故
      所謂「供出毒品來源」係指具體供出上游之毒品來源，以
      防止毒品之蔓延而言，且依此規定，被告於偵查中及審判
      中均自白者，方得減輕其刑，如僅審理中自白者，而於偵
      查中未自白者，亦不符合減輕其刑之要件；又所謂自白，
      乃犯罪嫌疑人或被告對自己犯罪事實之全部或一部為肯定
      之供述之謂，其供述之方式不以主動陳述犯罪事實之全部
      或一部為限，即使在偵查或審判中，於接受有偵查犯罪或
      審判職務之公務員就其涉及之犯罪事實訊問時，被動為承
      認該犯罪事實之意思表示者，亦不失為自白（見最高法院
      97年度臺上字第2119號判決意旨參照）。另按刑法第71條
      第2項規定「有二種以上之減輕者，先依較少之數減輕之
      」，另同法第66條規定「有期徒刑、拘役、罰金減輕者，
      減輕其刑至二分之一。但同時有免除其刑之規定者，其減
      輕得減至三分之二」，若被告有毒品危害防制條例第17條
      第1項及第2項之減輕原因，則依據刑法第71條第2項規定
      ，當先依毒品危害防制條例第17條第2項減輕其刑，再依
      同條例第17條第1項遞減其刑。準此：
  １、被告對於本案16次販賣第二級毒品甲基安非他命予證人張
      文禎、劉宏尉、陳建國、廖珮欽、盧慶隆之犯罪事實，業
      於偵查中及原審、本院審理時均自白不諱，就其於本案所
      犯16罪均符合毒品危害防制條例第17條第2項之規定，自
      應就被告所犯上揭全數犯行，均依法減輕其刑。
  ２、被告為警查獲後，於警詢及偵查中即已具體指明其所販售
      之第二級毒品甲基安非他命，係由其撥打門號0000000000
      、0000000000號行動電話，向真實姓名、年籍均不詳，綽
      號「小ㄟ」或「小的」之人所購得（見警卷第7頁，偵卷
      第93頁），員警乃由檢察官之指揮據以進一步為追查，並
      對上開2門號之行動電話進行通訊監察，發現前揭行動電
      話，綽號「小ㄟ」或「小的」之丙○○所使用，並監聽得
      犯嫌丙○○販賣毒品之事證，員警即以丙○○涉有販賣毒
      品罪嫌移送臺灣臺中地方法院檢察署，此有臺中縣警察局
      以99年7月23日中縣警刑大字第0990012048號刑事案件移
      送書及販賣毒品一覽表存卷足稽（見本院卷第41至44頁）
      ，且檢察官並以99年度偵字第17527號偵查，於99年8月3
      日起訴，上述經過，亦經證人即偵辦本案之警員乙○○於
      本院審理時證述明確（見本院卷第55頁）。被告既就所販
      售之第二級毒品甲基安非他命供出來源為購自犯嫌丙○○
      ，並使偵查機關因而查獲前開犯嫌丙○○販賣毒品之罪嫌
      ，被告所為自白均符合毒品危害防制條例第17條第1項之
      規定，應就其於本案所犯販賣第二級毒品罪行均減輕其刑
      ，並因同時有免除其刑之規定，其減輕得減至3分之2，並
      遞減輕之。
（三）被告所犯16次販賣第二級毒品罪之間，犯意各別，時空互
      殊，應分論併罰。
（四）原審認為被告如附表一至十六所示部分之罪證明確，予以
      論罪科刑，固非無見，惟(1)偵查犯罪機關依法定程序監聽
      之錄音內容，始屬調查犯罪所得之證據，依據監聽錄音結
      果予以翻譯而製作之通訊監察譯文，乃該監聽錄音內容之
      顯示，此為學理上所稱之派生證據，屬於文書證據之一種
      。而文書由公務員製作者，應記載製作之年、月、日及其
      所屬機關，由製作人簽名，刑事訴訟法第39條定有明文。
      原判決理由引用被告所有門號0000000000、0000000000號
      之通訊監察譯文，作為認定被告有如附表編號一至十六所
      述販賣第二級毒品行為之證據。然依所引卷附通訊監察譯
      文表影本所示，該譯文表並未記載製作日期，亦未經製作
      人在其上簽名，與法律規定之程式已有未合，原判決未令
      實際製作譯文之司法警察補正，且未說明得以使用之理由
      ，遽採該通訊監察譯文表資為不利於被告之部分依據，難
      認為適法。(2)被告固有使用門號0000000000、0000000000
      號行動電話，但其於犯罪事實欄內一、（一）至（四）所
      示15次販賣第二級毒品行為中，每次均只僅使用一支行動
      電話、門號；又犯罪事實欄一、（五）部分，被告並未使
      用上開2支行動電話、門號，係由證人盧慶隆直接至被告
      住處向被告購買，均詳如犯罪事實欄所載。原審未詳予調
      查、區分各次販賣第二級毒品所使用之行動電話、門號為
      何，含糊認定其於上開16次販賣行為均使用門號00000000
      00、0000000000號之行動電話，且其並於附表一編號一至
      十六所示之處刑欄，就各次犯罪，同時沒收上開行動電話
      2支、SIM卡2張，其事實認定及主文均有不當。(3)按毒品
      危害防制條例第4條所定之販賣毒品罪，行為人意圖營利
      而販入毒品，經多次賣出後，持有剩餘毒品為警查獲，其
      各次販賣毒品行為，固應併合處罰，然該持有剩餘毒品之
      低度行為，應僅為最後一次販賣毒品之高度行為所吸收，
      不另論罪，故就該查獲之剩餘毒品，祇能於最後一次販賣
      毒品罪項下宣告沒收銷燬，不得於各次販賣毒品罪項下逐
      一宣告沒收銷燬，再定其應執行之刑，否則即有適用法則
      不當之違誤（最高法院97年度臺上字第4441號、98年臺上
      字第5104號判決意旨參照）。本案警方查扣被告供販賣剩
      餘之第二級毒品甲基安非他命6包（驗餘淨重合計0.3435
      公克），被告持有剩餘毒品之低度行為，固為最後一次販
      賣毒品之高度行為所吸收，不另論罪，但該查獲之剩餘毒
      品，祇能於最後一次（即附表編號十六）販賣第二級毒品
      罪項下宣告沒收銷燬。原審未於被告最後一次（即附表編
      號十六）販賣第二級毒品罪部分宣告沒收銷燬，反而於各
      罪逐一宣告沒收銷燬，再定其應執行刑，尚與上開最高法
      院意旨相違。(4)原審雖認為被告所供出其毒品來源之綽號
      「小ㄟ」、「小的」男子，仍由警方持續偵辦中，尚未完
      成相關不法事證之蒐集，此有臺中縣警察局99年6月8日中
      縣警刑大偵二字第0990056447號函可按，而認本案被告尚
      無供出毒品來源因而查獲其他正犯或共犯之情事，不得依
      因此減輕或免除其刑云云（見原審判決第4頁）。然而，
      依前述理由三、（二）、２所述，被告供出其販賣第二級
      毒品甲基安非他命之來源為購自犯嫌丙○○，並使偵查機
      關因而查獲犯嫌丙○○販賣毒品之罪嫌，被告所為均符合
      毒品危害防制條例第17條第1項之規定，應就其於本案所
      犯販賣第二級毒品罪行均減輕其刑，原審未及斟酌此情，
      尚有未洽。綜合上述，被告請求依毒品危害防制條例第17
      條第1項規定減輕其刑，為有理由，且原判決既有上開其
      他可議之處，即屬無可維持，自應由本院將原審判決予以
      撤銷改判。
（五）爰審酌被告無視於政府制定毒品危害防制條例，杜絕毒品
      犯罪之禁令，販賣第二級毒品甲基安非他命，藉販毒以牟
      利，致使一般施用毒品者，沈迷於毒癮而無法自拔，直接
      戕害國民身心健康，間接危害社會治安，敗壞社會善良風
      氣，所為甚值非難；兼衡酌被告販賣第二級毒品之金額非
      高，僅為500元或1000元，又其未曾受有期徒刑以上刑之
      宣告，其素行尚可，被告犯罪後坦承犯罪，並供出毒品來
      源，堪認其犯罪後已具悔意，態度良好等一切情狀，分別
      量處如主文第二項所示之刑（含附表所示），並定其應執
      行刑。
（六）沒收部分：
  １、扣案之第二級毒品甲基安非他命6包（驗餘淨重合計0.343
      5公克），被告雖否認係供販賣之用，辯稱是供其施用之
      用云云，然本院參酌上開毒品業已分裝，被告販賣均係以
      小劑量包裝，依此客觀事實觀之，實與前揭經本院認定之
      被告犯罪事實相符，足認該6包毒品係供被告販賣剩餘之
      毒品。又就該查獲之剩餘毒品，祗能於最後1次之販賣毒
      品罪宣告沒收銷燬，不得於各次販賣毒品罪均宣告沒收銷
      燬，亦有如前述，是上開扣案之第二級毒品甲基安非他命
      6包（驗餘淨重合計0.3435公克），自應於被告最後1次販
      賣第二級毒品甲基安非他命之行為，即附表編號十六部分
      之主刑項下，依毒品危害防制條例第18條第1項前段規定
      宣告沒收銷燬之。
  ２、按毒品危害防制條例第19條第1項規定：犯第4條之罪者，
      其供犯罪所用或因犯罪所得之財物，均沒收之，如全部或
      一部不能沒收時，追徵其價額或以其財產抵償之。但該條
      項並無如同條例第18條第1項所定「不問屬於犯人與否，
      沒收之」之明文，自屬相對沒收主義之立法。是其應沒收
      之物，應以屬被告或共犯所有者為限。又該規定所稱「追
      徵其價額」者，係指所沒收之物為金錢以外之其他財物而
      無法沒收時，應追徵其價額，使其繳納與原物相當之價額
      ，如所得財物為金錢而無法沒收時，始應「以其財產抵償
      之」；又按毒品危害防制條例第19條第1項規定，犯販賣
      毒品罪者，其犯罪所得之財物均沒收之，係採義務沒收主
      義。故販賣毒品所得之對價，不問其中成本若干，利潤多
      少，均應全部諭知沒收，貫徹政府查禁煙毒之決心，以符
      立法本旨（最高法院95年度臺上字第305號、91年度臺上
      字第2419號判決意旨參照）：
      (1)扣案內裝置門號0000000000、0000000000號SIM卡之行
      動電話各1支，係被告所有等情，據被告供述在卷（見本
      院卷第59頁），並分別供其販賣第二級毒品甲基安非他命
      予證人張文禎、劉宏尉、陳建國、廖珮欽所用之物，應於
      附表編號一至十五部分，依毒品危害防制條例第19條第1
      項之規定沒收之（各別沒收情形詳如附表編號一至十五所
      載）。又上開門號0000000000、0000000000號SIM卡卡所
      有權，於電信公司將SIM卡交予客戶使用時即移轉歸屬客
      戶所有。而上揭行動電話內之SIM卡2張，為被告所申請一
      節，亦有電信門號申請人資料2張在卷足參（見本院卷第
      35至36頁），既已移歸被告取得使用，依上述說明，應認
      係被告所有無訛。故該SIM卡2張應連同行動電話，於附表
      編號一至十五部分一併連帶沒收之。另上開物品均已經扣
      案，自無毒品危害防制條例第19條第1項後段「全部或一
      部不能沒收時，追徵其價額或以其財產抵償之」問題。
      (2)如犯罪事實一、（一）至（五）所示之販賣毒品所得（
      合計共10000元），雖未扣案，仍應依毒品危害防制條例
      第19條第1項規定，分別宣告沒收，如全部或一部不能沒
      收時，以被告之財產抵償之。
  ３、另扣案之玻璃球吸食器1個、杓子1支、殘渣空袋12個，雖
      係被告所有，而依其性質觀之，應屬供被告施用毒品所用
      之物，且無積極證據足資證明係供本案販賣毒品所用之物
      ，核與其於本案之販賣毒品犯行無任何具體關連，與刑法
      沒收要件既有未合，亦無從於本件併同為沒收之宣告，均
      附此敘明之
據上論斷，應依刑事訴訟法第369條第1項前段、第364條、第299
條第1項前段，毒品危害防制條例第4條第2項、第17條第1項、第
2項、第18條第1項前段、第19條第1項，刑法第11條、第51條第5
款，判決如主文。
本案經檢察官甲○○到庭執行職務。
中    華    民    國    99    年    9     月    6     日
            刑事第十二庭  審判長法  官  康  應  龍
                                法  官  黃  家  慧
                                法  官  楊  真  明
以上正本證明與原本無異。
如不服本判決應於收受送達後10日內向本院提出上訴書狀，其未
敘述上訴理由者，並得於提起上訴後10日內向本院補提理由書狀
（均須按他造當事人之人數附繕本）「切勿逕送上級法院」。
                                書記官  李  淑  芬
中    華    民    國    99    年    9     月    6     日
【附表】
┌─┬─────┬────┬───┬─────────────────────┐
│編│犯罪事實  │犯罪所得│所犯罪│      處        刑   （含主刑及從刑）     │
│號│          │(新臺幣)│名    │                                          │
├─┼─────┼────┼───┼─────────────────────┤
│一│犯罪事實欄│1000元  │販賣第│處有期徒刑壹年伍月。扣案行動電話壹支（內含│
│  │一、（一）│        │二級毒│門號0000000000號SIM卡壹張）沒收 │
│  │、１部分，│        │品罪  │；未扣案之販賣毒品所得新臺幣壹仟元沒收，如│
│  │張文禎    │        │      │全部或一部不能沒收時，以其財產抵償之。    │
├─┼─────┼────┼───┼─────────────────────┤
│二│犯罪事實欄│1000元  │販賣第│處有期徒刑壹年伍月。扣案行動電話壹支（內含│
│  │一、（一）│        │二級毒│門號0000000000號之SIM卡壹張）沒 │
│  │、２部分，│        │品罪  │收；未扣案之販賣毒品所得新臺幣壹仟元沒收，│
│  │張文禎    │        │      │如全部或一部不能沒收時，以其財產抵償之。  │
├─┼─────┼────┼───┼─────────────────────┤
│三│犯罪事實欄│500元   │販賣第│處有期徒刑壹年肆月。扣案行動電話壹支（內含│
│  │一、（二）│        │二級毒│門號0000000000號SIM卡壹張）沒收 │
│  │、１部分，│        │品罪  │；未扣案之販賣毒品所得新臺幣伍佰元沒收，如│
│  │劉宏尉    │        │      │全部或一部不能沒收時，以其財產抵償之。    │
├─┼─────┼────┼───┼─────────────────────┤
│四│犯罪事實欄│500元   │販賣第│處有期徒刑壹年肆月。扣案行動電話壹支（內含│
│  │一、（二）│        │二級毒│門號0000000000號SIM卡壹張）沒收 │
│  │、２部分，│        │品罪  │；未扣案之販賣毒品所得新臺幣伍佰元沒收，如│
│  │劉宏尉    │        │      │全部或一部不能沒收時，以其財產抵償之。    │
├─┼─────┼────┼───┼─────────────────────┤
│五│犯罪事實欄│1000元  │販賣第│處有期徒刑壹年伍月。扣案行動電話壹支（內含│
│  │一、（三）│        │二級毒│門號0000000000號SIM卡壹張）沒收 │
│  │部分，    │        │品罪  │；未扣案之販賣毒品所得新臺幣壹仟元沒收，如│
│  │陳建國    │        │      │全部或一部不能沒收時，以其財產抵償之。    │
├─┼─────┼────┼───┼─────────────────────┤
│六│犯罪事實欄│500元   │販賣第│處有期徒刑壹年肆月。扣案行動電話壹支（內含│
│  │一、（四）│        │二級毒│門號0000000000號SIM卡壹張）沒收 │
│  │、１部分，│        │品罪  │；未扣案之販賣毒品所得新臺幣伍佰元沒收，如│
│  │廖珮欽    │        │      │全部或一部不能沒收時，以其財產抵償之。    │
├─┼─────┼────┼───┼─────────────────────┤
│七│犯罪事實欄│500元   │販賣第│處有期徒刑壹年肆月。扣案行動電話壹支（內含│
│  │一、（四）│        │二級毒│門號0000000000號SIM卡壹張）沒收 │
│  │、２部分，│        │品罪  │；未扣案之販賣毒品所得新臺幣伍佰元沒收，如│
│  │廖珮欽    │        │      │全部或一部不能沒收時，以其財產抵償之。    │
├─┼─────┼────┼───┼─────────────────────┤
│八│犯罪事實欄│500元   │販賣第│處有期徒刑壹年肆月。扣案行動電話壹支（內含│
│  │一、（四）│        │二級毒│門號0000000000號SIM卡壹張）沒收 │
│  │、３部分，│        │品罪  │；未扣案之販賣毒品所得新臺幣伍佰元沒收，如│
│  │廖珮欽    │        │      │全部或一部不能沒收時，以其財產抵償之。    │
├─┼─────┼────┼───┼─────────────────────┤
│九│犯罪事實欄│500元   │販賣第│處有期徒刑壹年肆月。扣案行動電話壹支（內含│
│  │一、（四）│        │二級毒│門號0000000000號SIM卡壹張）沒收 │
│  │、４部分，│        │品罪  │；未扣案之販賣毒品所得新臺幣伍佰元沒收，如│
│  │廖珮欽    │        │      │全部或一部不能沒收時，以其財產抵償之。    │
├─┼─────┼────┼───┼─────────────────────┤
│十│犯罪事實欄│500元   │販賣第│處有期徒刑壹年肆月。扣案行動電話壹支（內含│
│  │一、（四）│        │二級毒│門號0000000000號SIM卡壹張）沒收 │
│  │、５部分，│        │品罪  │；未扣案之販賣毒品所得新臺幣伍佰元沒收，如│
│  │廖珮欽    │        │      │全部或一部不能沒收時，以其財產抵償之。    │
├─┼─────┼────┼───┼─────────────────────┤
│十│犯罪事實欄│500元   │販賣第│處有期徒刑壹年肆月。扣案行動電話壹支（內含│
│一│一、（四）│        │二級毒│門號0000000000號SIM卡壹張）沒收 │
│  │、６部分，│        │品罪  │；未扣案之販賣毒品所得新臺幣伍佰元沒收，如│
│  │廖珮欽    │        │      │全部或一部不能沒收時，以其財產抵償之。    │
├─┼─────┼────┼───┼─────────────────────┤
│十│犯罪事實欄│500元   │販賣第│處有期徒刑壹年肆月。扣案行動電話壹支（內含│
│二│一、（四）│        │二級毒│門號0000000000號SIM卡壹張）沒收 │
│  │、７部分，│        │品罪  │；未扣案之販賣毒品所得新臺幣伍佰元沒收，如│
│  │廖珮欽    │        │      │全部或一部不能沒收時，以其財產抵償之。    │
├─┼─────┼────┼───┼─────────────────────┤
│十│犯罪事實欄│500元   │販賣第│處有期徒刑壹年肆月。扣案行動電話壹支（內含│
│三│一、（四）│        │二級毒│門號0000000000號SIM卡壹張）沒收 │
│  │、８部分，│        │品罪  │；未扣案之販賣毒品所得新臺幣伍佰元沒收，如│
│  │廖珮欽    │        │      │全部或一部不能沒收時，以其財產抵償之。    │
├─┼─────┼────┼───┼─────────────────────┤
│十│犯罪事實欄│500元   │販賣第│處有期徒刑壹年肆月。扣案行動電話壹支（內含│
│四│一、（四）│        │二級毒│門號0000000000號SIM卡壹張）沒收 │
│  │、９部分，│        │品罪  │；未扣案之販賣毒品所得新臺幣伍佰元沒收，如│
│  │廖珮欽    │        │      │全部或一部不能沒收時，以其財產抵償之。    │
├─┼─────┼────┼───┼─────────────────────┤
│十│犯罪事實欄│500元   │販賣第│處有期徒刑壹年肆月。扣案行動電話壹支（內含│
│五│一、（四）│        │二級毒│門號0000000000號SIM卡壹張）沒收 │
│  │、１０部分，│        │品罪  │；未扣案之販賣毒品所得新臺幣伍佰元沒收，如│
│  │廖珮欽    │        │      │全部或一部不能沒收時，以其財產抵償之。    │
├─┼─────┼────┼───┼─────────────────────┤
│十│犯罪事實欄│1000元  │販賣第│處有期徒刑壹年伍月。扣案之第二級毒品甲基安│
│六│一、（五）│        │二級毒│非他命陸包（驗餘淨重合計零點肆伍公克）│
│  │部分，    │        │品罪  │沒收銷燬；未扣案之販賣毒品所得新臺幣壹仟元│
│  │盧慶隆    │        │      │沒收，如全部或一部不能沒收時，以其財產抵償│
│  │          │        │      │之。                                      │
└─┴─────┴────┴───┴─────────────────────┘
附錄本判決論罪科刑法條
毒品危害防制條例第4條第2項：
  製造、運輸、販賣第二級毒品者，處無期徒刑或7年以上有期
  徒刑，得併科新臺幣1千萬元以下罰金。

司法院資訊處製作；財團法人民間司法改革基金會備份。
